【裁判字號】    95,交聲再,17
【裁判日期】    950418
【裁判案由】    過失致死等
【裁判全文】
臺灣高等法院刑事裁定                95年度交聲再字第17號
聲請人即
受判決人    甲○○
上列聲請人因過失致死案件，對於本院94年度上易字第2080號中
華民國95年 3月16日確定判決（94年度交易字第93號、臺灣台北
地方法院檢察署93年度偵字第12125號、第16274號、第20265 號
；及追加起訴：94年度蒞追字第 2號），聲請再審，本院裁定如
下：
    主  文
再審之聲請駁回。
    理  由
一、按刑事訴訟法第 421條規定，不得上訴於第三審法院之案件
    ，除前條規定外，其經第二審確定之有罪判決，如就足生影
    響於判決之重要證據漏未審酌者，亦得為受判決人之利益，
    聲請再審。所謂漏未審酌乃指第二審判決前已發現而提出之
    證據，未予審酌而言，苟被捨棄之證據，已於理由內敘明其
    捨棄之理由者，即非漏未審酌。又所謂重要證據，必須該證
    據已足認定受判決人應受無罪、或免訴、或輕於原審所認定
    之罪名方可，如不足以推翻原審所認定罪刑之證據，即非足
    生影響於原判決之重要證據。
二、聲請意旨以：
（一）共同被告蔡國偉係臨時接獲友人電話，缺乏交通工具，而
      自行取走聲請人之鑰匙，開車去接友人，肇事後惟恐另涉
      竊盜罪名，而為「借車」之不實供述。共同被告蔡國偉固
      然於93年3、4月間向聲請人借車，但聲請人早已收回該車
      。共同被告蔡國偉於警訊稱本案案發時93年 6月10日向聲
      請人借車，係無稽之談，且共同被告蔡國偉自偵查、原審
      及本院審理中已經改口，則其警訊供詞並無「具有較可信
      之特別情況」，原確定判決就此有利被告之供詞，漏未審
      酌。
（二）93年 6月10日下午聲請人係到眷村鄰居家聊天，將鑰匙及
      公事包吊掛於客廳茶几上，共同被告蔡國偉係趁聲請人打
      牌之際，私自將鑰匙取走，並使用聲請人之汽車去接其友
      人，共同被告蔡國偉係於偵查、原審及本院審理中論述在
      卷，其證言與聲請人所述相同，此有利聲請人之證詞，原
      確定判決漏未審酌。
（三）刑法上之過失，其過失行為與結果間，在客觀上有相當因
      果關係始得成立。所謂相當因果關係，係指依經驗法則，
      綜合行為當時所存在之一切事實，為客觀之事後審查，認
      為在一般情形下，有此環境、有此行為之同一條件，均可
      發生同一之結果者，則該條件即為發生結果之相當條件，
      行為與結果即有相當之因果關係。反之，若在一般情形下
      ，有此同一條件存在，而依客觀之審查，認為不必皆發生
      此結果者，則該條件與結果不相當，不過為偶然之事實而
      已，其行為與結果間即無相當因果關係。共同被告蔡國偉
      固然沒有考取駕駛執照，但並非無照駕駛必定會發生車禍
      ，此觀之共同被告蔡國偉之前多次駕駛並未肇事。此次共
      同被告蔡國偉過失致死，係其一時誤踩油門所致，與其有
      無駕駛執照無關。則縱共同被告蔡國偉使用聲請人之汽車
      ，與被害人之死亡，亦無相當因果關係。
三、經查本院原確定判決，已就本件再審聲請人即被告所犯過失
    致死罪之理由敘述甚詳：
(一)被告甲○○確然知悉被告蔡國偉無駕駛執照一節，除據被告
    蔡國偉於分離程序中結證：「我跟甲○○借車的時候說我沒
    有駕照」等語屬實外（見原審卷第70頁），被告甲○○於原
    審經公訴人隔離詢問時亦自承：被告蔡國偉有向伊表示有學
    習駕照，知道被告蔡國偉參加駕訓班，表示蔡國偉並沒有駕
    照，肇事車輛即車牌號碼5H-4263 號自小客車係由伊保管等
    情在卷（見原審卷第66頁背面至67頁）。被告蔡國偉無駕駛
    執照一節，為被告甲○○所知悉。另被告蔡國偉雖附和被告
    甲○○之辯詞證稱：肇事當時其所駕上述車輛，並非向甲○
    ○借用，而係自行拿取鑰匙開走的云云（見原審卷第71頁，
    本院卷第69頁）。依被告未質疑且為證明事實所需之警詢，
    可視為同意作為證據，而有證據能力（刑事訴訟法第 159條
    之2、第159條之5 ），稽之被告蔡國偉於警詢已坦認上述肇
    事車輛，「係向被告甲○○所商借，甲○○知道我只有汽車
    學習駕照，因為我有告訴他」之事實（見偵 16274號卷第74
    頁），被告蔡國偉亦不否認該警詢筆錄確係依其供述記載之
    情（見原審卷第72頁反面），則衡諸被告蔡國偉於警詢時較
    少衡量利害關係，較不易受他人影響、不易編織之情形下，
    其警詢時所言自較為可採。況被告蔡國偉於原審經以分離程
    序與被告甲○○隔離詰問之結果，其 2人對於彼此間見過幾
    次面？上述車輛借過被告蔡國偉幾次？或上述車輛鑰匙交付
    過蔡國偉幾次？93年 3月間被告蔡國偉向被告甲○○借用上
    述車輛作何用？放置上述車輛鑰匙之鑰匙圈上有幾支鑰匙？
    該串鑰匙放置在公事包何處？肇事當日被告蔡國偉自行取走
    上述車輛鑰匙係取走1串或僅單獨1支？當時被告甲○○係在
    何人家中打牌？被告蔡國偉駕駛過上述車輛幾次？被告蔡國
    偉是否有向被告甲○○表示要參加路考？諸情，供詞嚴重矛
    盾、前後不一（見原審卷第62至75頁），且被告甲○○既自
    承案發當日系爭車輛之鑰匙係在其實力控制之下，豈可能任
    由被告蔡國偉取走？如何知悉被告甲○○未隨身攜帶皮包？
    如何知悉皮包放置之位置？如何知悉皮包內即有系爭車輛之
    鑰匙？又如何知悉車輛停放之位置？足見被告甲○○為推諉
    罪責避重就輕，被告蔡國偉為迴護被告甲○○亦曲予附和。
    肇事當天被告蔡國偉所駕上述車輛確為被告甲○○所出借並
    交付鑰匙予被告蔡國偉。
(二)又查，被告蔡國偉於原審審理中經分離程序時證稱：其自93
    年3、4月間向被告甲○○借車，有時1星期，有時超過1星期
    ，該車停放在臺北市○○路 152巷處，由伊不時發動或移動
    位置，期間曾在開車外出後1次在臺北市○○區○○街、1次
    在臺北縣新莊因違規停車被拖吊，借車期間有過刮痕，甲○
    ○並因此曾將車收回，且甲○○告知借車期間有超速罰單等
    語（見原審卷第69頁背面至75頁），且被告甲○○於原審準
    備程序時亦供稱：上述車輛借予被告蔡國偉駕駛期間有與他
    車擦撞之損壞情形，並有超速違規罰單未繳之情（見原審卷
    第31頁背面），足認被告甲○○對於將「車借予被告蔡國偉
    ，蔡國偉不能安全、合理的使用該車」乙事，應早有認識，
    而本件被告蔡國偉為避免撞及黃政強所騎乘之重型機車，原
    欲踩剎車減速，惟因未取得合格駕駛執照車輛操作技術不熟
    練，竟誤踩油門，則被告甲○○明知被告蔡國偉無照駕駛，
    且罹有小兒麻痺無法適當駕駛一般車輛，卻仍將車輛出借予
    無駕駛執照之被告蔡國偉，致被告蔡國偉操作失當，誤踩油
    門，而發生本件車禍，被告甲○○即不能謂無違反注意義務
    ，而應認有過失，即此過失行為與本件過失致死及過失傷害
    結果之發生，亦足認有相當因果關係。
四、本院前揭原確定判決依調查證據所得，而認定聲請人確有之
    犯行，其證據之斟酌取捨，並無違背一般經驗法則及論理法
    則之情事，聲請人於判決確定前之答辯，為原判決所摒棄不
    採，原審已詳為說明理由。聲請人所提出之各節，不足以推
    翻原確定判決所憑以定罪之證據，亦即非屬足生影響於原判
    決之重要證據。故原確定判決縱使未於理由內詳加指駁，上
    開證據亦不足認定受判決人應受無罪、或免訴、或輕於原審
    所認定之罪名，依首揭之說明，自非屬重要證據漏未審酌。
五、綜上所述，聲請人所舉各項理由，或屬法律見解之爭執或與
    聲請人犯罪之成立無涉，均非屬刑事訴訟法第 421條所謂重
    要證據漏未審酌之再審事由，其再審之聲請，核無理由，應
    予駁回。
據上論結，應依事訴訟法第434條第1項裁定如主文。
中    華    民    國    95    年    4     月    18    日
                  交通法庭    審判長法  官  林  堭  儀
                                    法  官  蔡  聰  明
                                    法  官  王  炳  梁
以上正本證明與原本無異。
不得抗告。
                                    書記官  潘  大  鵬
中    華    民    國    95    年    4     月    19    日


司法院資訊處製作；財團法人民間司法改革基金會備份。
